最高法院刑事判決　　　　　　九十六年度台上字第一四六０號
上　訴　人　甲○○
選任辯護人　常照倫律師
上列上訴人因違反麻醉藥品管理條例案件，不服台灣高等法院中
華民國九十五年十二月二十日第二審判決（九十五年度上訴字第
四一一五號，起訴案號：台灣士林地方法院檢察署八十二年度偵
字第一二二二九號），提起上訴，本院判決如下：
    主  文
原判決撤銷，發回台灣高等法院。
    理  由
本件原判決認定上訴人甲○○綽號「長腳」，基於非法販賣化學
合成麻醉藥品安非他命之概括犯意，連續於民國八十二年十一月
六日、二十二日及同年十二月八日，在台北縣淡水鎮○○街○段
一四三巷十七號地下室，以安非他命每小包（約重○．二公克）
價格新台幣（下同）一千元之代價，非法販賣安非他命三次予陳
錦甘（現已更名為陳佩君）吸用（另案判決確定），嗣於八十二
年十二月十五日下午四時許在上址為警查獲，並扣得上訴人所有
安非他命三十九小包（共淨重七．七一五三公克，取樣○．○四
三六公克送驗，餘淨重七．六七一七公克）、吸食器一組等情。
因而維持第一審論處上訴人連續非法販賣化學合成麻醉藥品之製
劑罪刑之判決，駁回上訴人在第二審之上訴。固非無見。
惟查：(一)、查麻醉藥品管理條例第十三條之三係規定，犯該條例
第十三條之一第二項各款之罪，供出麻醉藥品來源因而破獲者，
得減輕其刑。本件上訴人自始否認曾販賣安非他命與陳錦甘，且
原判決事實欄並未認定上訴人所非法販賣予陳錦甘之安非他命係
來自吳金龍；吳金龍亦未曾有如此之供述（見偵查卷第五頁反面
警詢筆錄、第十七頁至第十九頁、第五十四頁至第五十六頁偵訊
筆錄）。則原判決理由欄（第四段之(四)）論述上訴人應依上開規
定減輕其刑，已嫌失所依據。又依卷內所附台中地方法院檢察署
檢察官八十三年度偵字第六七一七號起訴書、台灣台中地方法院
八十三年度訴字第三○六一號、台灣高等法院台中分院八十三年
度上訴字第四二八二號判決書所載，吳金龍係於八十二年六月間
及同年十二月十四日分別販賣安非他命予上訴人一包及四十包（
見第一審訴緝卷第二一二頁至第二二九頁），如果無訛，則原判
決認定上訴人於八十二年十一月六日、二十二日及同年十二月八
日各販賣與陳錦甘之一小包安非他命，似非購自吳金龍，吳某即
非上訴人販賣安非他命之來源，則縱上訴人被查獲時扣得安非他
命三十九包，並曾帶同警察人員至台中市○○路查獲吳金龍，是
否符合上開得減輕其刑之規定？不無疑問。原審未詳敘其理由即
（維持第一審判決）適用上開規定減輕其刑，尚嫌理由不備。又
該三十九包安非他命原判決並未認定係上訴人意圖販賣而持有，
且上訴人堅稱係供自己吸用，而該吸用安非他命部分，經檢察官
簽請移送另案併辦（台灣台中地方法院八十二年度訴字第四三○
○號），則原判決（維持第一審判決）於本案販賣麻醉藥品罪併
予宣告沒收，是否允當？亦非無研求餘地。(二)、刑事訴訟法所謂
應調查之證據，並不限於具有認定犯罪能力之證據，其有關證據
憑信性之證據，即用以證明證據之信用性者，亦包括在內。原判
決認上訴人連續販賣安非他命予陳錦甘，悉依憑陳錦甘在警詢及
第一審之供述為其論據（見原判決第四頁倒數第四行）。然1.關
於所購買安非他命之數量，陳錦甘於警詢供述八十二年十一月六
日購買三包、同年月二十二日購買一包，同年十二月八日購買四
包（見偵查卷反面第七頁反面第四行至第八行）；其於第一審結
證則稱購買三次，每次一小包（見第一審訴字第四四二號卷第三
十二頁第九至十一行），其先後供述已不相同。2.關於是否確向
上訴人購買一節。陳錦甘於警詢供稱係向綽號長腳之人購買，經
警方查證係上訴人甲○○（見偵查卷第七頁）；其於第一審則稱
在警局時並未見到甲○○本人，只看到照片（見前引第一審訴字
卷第三十二頁）；嗣（於上訴人緝獲）後，在第一審則改稱係警
方帶其至地下室去看人，但不是向所看見的三個人（其中有一人
是長腳）中之人購買（見第一審訴緝卷第九十二頁第十六、十七
行），其所以在警局如此供述係記恨所致。陳錦甘並稱並未向藥
頭親自購買安非他命，係朋友（綽號阿文）向伊拿一千元去買的
，其至朋友處吸兩口就跑掉（見前引訴緝卷第八十九頁第十三行
、第八十六頁第十九行、第八十八頁第十六、十七行）各情。其
先後供述亦有歧異。3.陳錦甘於指證上訴人販賣安非他命後，經
採取尿液檢驗並未呈現有麻禁藥反應（見前引偵查卷第五十七頁
鑑驗通知書）。究竟陳錦甘有無向上訴人購買安非他命施用？其
數量如何？如最後一次向上訴人所購買之數量為四包，何以陳錦
甘之尿液檢驗無甲基安非他命之反應？陳錦甘供述之真實性如何
？即非無疑。原審對上述疑點未予釐清，亦未詳加究明陳錦甘之
供證是否與事實相符，僅憑其供述，及上訴人與陳錦甘間無何怨
隙等情，即認定上訴人有前揭犯行，自有可議。(三)、證據雖已調
查而其內容尚未明瞭者，即與未經調查無異，如遽行判決，仍屬
應於審判期日調查之證據而未予調查之違誤。證人李文旺於原審
雖供證曾與陳錦甘一同吸用安非他命，但不知其來源，亦否認認
識上訴人（見原審卷第四十二頁）。然查，陳錦甘於第一審係供
證，綽號阿文（即為李文旺）的人向他拿錢去買安非他命（見前
引訴緝卷第九十頁第六行），施用地點在朋友（阿文）住處（見
前引訴緝卷第八十八頁）；上訴人於偵查中供稱查獲地點（台北
縣淡水鎮○○街○段一四三巷十七號地下室）係阿文借他住的（
見偵查卷第十九頁反面第四行）；而上開地點李文旺於原審供稱
確實係伊的倉庫，其有在該地下室吸用安非他命，其朋友亦會利
用該處吸用安非他命（見前引原審卷第四十二頁反面）。綜上觀
之，上訴人與李文旺認識，該查獲地點是否係李文旺提供予人在
該處吸用安非他命？如陳錦甘於第一審供證為可採，其所施用之
安非他命之來源，是否委由李文旺向上訴人所購？上訴人為何攜
帶數量頗鉅（三十九包）之安非他命至該查獲地點，其目的為何
？是否意圖販賣？此與上訴人犯罪之認定至有關係，原審未進一
步究明釐清，自有審理未盡之違法。又麻醉藥品管理條例第二條
第四款所指之麻醉藥品為「化學合成麻醉藥品類及其製劑」，本
件原判決事實理由均認定上訴人所販賣者為化學合成麻醉藥品「
安非他命」，然原判決維持第一審判決之主文所諭知之「非法販
賣化學合成麻醉藥品之『製劑』」，其主文與事實理由之記載，
不相適合，亦欠允當。以上，或係上訴意旨所指摘，或為本院得
依職權調查之事項，應認原判決有撤銷發回更審之原因。
據上論結，應依刑事訴訟法第三百九十七條、第四百零一條，判
決如主文。
中　　華　　民　　國　九十六　年　  三 　 月  二十二　日
                      最高法院刑事第十二庭
                          審判長法官  池　啟　明
                                法官  王　居　財
                                法官  郭　毓　洲
                                法官  韓　金　秀
                                法官  黃　梅　月
      本件正本證明與原本無異
                                      書  記  官
中　　華　　民　　國　九十六　年　  三 　 月  二十七　日
                                                    m
